【裁判字號】    95,財管,77
【裁判日期】    951108
【裁判案由】    指定遺產管理人
【裁判全文】
臺灣臺中地方法院民事裁定              95年度財管字第77號
聲  請  人  臺灣土地銀行股份有限公司
法定代理人  甲○○
代  理  人  乙○○
相  對  人  丙○○
上列聲請人聲請選任被繼承人廖瑞明之遺產管理人事件，本院裁
定如下：
    主  文
選任李美娟為被繼承人廖瑞明（男、民國○○年○月○○○日出
生、身分證字號：Ｚ000000000號、生前住台灣省台中市○區○○
街七十號）之遺產管理人。准對被繼承人廖瑞明之繼承人為承認
繼承之公示催告。
被繼承人廖瑞明之繼承人，應自前項公示催告最後登載新聞紙之
日起，壹年內承認繼承，上述期限屆滿，無繼承人承認繼承時，
被繼承人廖瑞明之遺產，於清償債權並交付遺贈物後，如有剩餘
即歸屬國庫。
聲請程序費用新臺幣壹仟元由被繼承人廖瑞明之遺產負擔。
    理  由
一、按繼承開始時，繼承人有無不明，而無親屬會議或親屬會議
    未於一個月內選定遺產管理人者，利害關係人得聲請法院選
    任遺產管理人，並由法院依公示催告程序，定六個月以上之
    期限，公告繼承人，命其於期限內承認繼承，民法第一千一
    百七十七條、第一千一百七十八條第一項、第二項規定甚明
    。又先順序繼承人均拋棄其繼承權時由次順序之繼承人繼承
    ，其次順序繼承人有無不明或第四順序之繼承人均拋棄其繼
    承權者，準用關於無人承認繼承之規定，民法第一千一百七
    十六條第六項亦定有明文。
二、本件聲請意旨略以：被繼承人廖瑞明（男、民國○○年○月
    ○○○日出生、身分證字號：Ｚ000000000號、生前住台灣省
    台中市○區○○街七十號）生前於九十四年三月二十三日，
    設定本金最高限額抵押權新臺幣（下同）四百八十萬元予聲
    請人，作為其向聲請人借款之擔保，目前尚餘抵押債權四百
    萬元，尚未清償，且清償期已屆至。惟被繼承人不幸於九十
    五年二月二十一日死亡，依民法第一千一百四十七條規定，
    繼承業已開始，但其繼承人均已拋棄繼承，以致聲請人之債
    權一直無法行使，聲請人基於利害關係人之地位，爰依法聲
    請選任被繼承人配偶丙○○為被繼承人之遺產管理人等語，
    並提出戶籍謄本、法院准予備查函文、借據、抵押權設定契
    約書及他項權利證明書等件為證。
三、經觀聲請人所提之書證，及經本院依職權調取本院九十五年
    度繼字第一０六四號拋棄繼承事件聲請卷宗資料，核閱屬實
    ，自堪信聲請人之主張為真實，且與上開法條尚無不合。徵
    之選定遺產管理人，除慮及管理遺產之公平性外，亦需考量
    其適切性，亦即應以對被繼承人之遺產、遺債情形瞭解較深
    者優先選任為宜，本院認為相對人丙○○（女、五十七年七
    月十六日生，身分證字號：Ｚ000000000號，住臺
    中市○區○○街七０號）雖已拋棄繼承，然其既為被繼承人
    廖瑞明生前之配偶，對於被繼承人廖瑞明生前之財產及債權
    債務關係，應較他人知詳，故認為選任相對人擔任被繼承人
    廖瑞明之遺產管理人並無不妥。爰裁定如主文第一項所示，
    並依法為承認繼承之公示催告。
四、依非訟事件法第一百五十七條，裁定如主文。
中    華    民    國    95    年    11    月    8     日
                  家事法庭           法  官  林洲富
以上正本係照原本作成。
如對本裁定抗告，須於裁定送達後十日內向本院提出抗告狀（須
附繕本）。
中    華    民    國    95    年    11    月    8     日
                                     書記官


司法院資訊處製作；財團法人民間司法改革基金會備份。
